最高法院刑事判決　　　　　　　　　　　　　　　九十一年度台上字第一九二二號
　　上　訴　人　甲○○
右上訴人因違反毒品危害防制條例案件，不服台灣高等法院中華民國九十一年二月六
日第二審更審判決 (九十一年度上更(一)字第一八號，起訴案號：台灣板橋地方法院檢
察署八十九年度偵緝字第六一二號) ，提起上訴，本院判決如左：
    主  文
原判決撤銷，發回台灣高等法院。
    理  由
本件原判決認定：上訴人甲○○於民國八十五年起前往大陸地區工作，往來台灣、大
陸兩地，至八十八年十月後始返回台灣定居，並於台北市○○街五十二號八樓之九賃
屋居住。詎上訴人竟以自己施用之目的，與不詳真實姓名、年籍之成年人劉玉璋、綽
號「彼得」、「阿畢」等人共同基於犯意聯絡，由上訴人於八十八年十月二十八日出
資新台幣 (下同) 八萬元，並將八萬元交予劉玉璋後，由劉玉璋及「彼得」出面以不
詳價格向不詳姓名之人購入第一級毒品海洛因四包 (原淨重一○七‧六九公克，驗餘
共淨重一○六‧八七公克) ，並藏置在上訴人之前開租屋處，預備供己施用。嗣因購
入之量甚多，竟自行起意伺機販賣，意圖販賣而持有上開第一級毒品海洛因，惟在其
尚未著手販賣，即於八十八年十一月八日十一時三十分許，經警接獲線報前往上訴人
上開租屋處搜索，扣得前揭第一級毒品海洛因四包及上訴人所有供共同犯罪所用之電
子磅秤一台、上訴人等人共同所有供犯罪所用之分裝袋六百三十個等情，因而撤銷第
一審關於此部分之判決，改判仍論處上訴人意圖販賣而持有第一級毒品罪刑，固非無
見。
惟查：(一)原判決事實欄記載上訴人甲○○出資八萬元，由劉玉璋及「彼得」以不詳價
格購入海洛因四包，預備供己施用，嗣因購入之量甚多，竟自行起意伺機販賣等情，
理由謂上訴人與劉玉璋、「彼得」、「阿畢」等人間，雖共同出資，共同持有毒品，
惟並無證據足認彼等就意圖販賣而持有部分，有犯意聯絡與行為分擔，僅能就上訴人
一人所為論罪云云。但原判決卻又認定電子磅秤一台係上訴人所有供「共同」犯罪所
用，理由並引用刑法第二十八條為依據，前後不相符合，難謂適法。(二)原判決認定上
訴人購入海洛因係預備供己施用，嗣因購入之量甚多，乃起意伺機販賣等情，係以上
訴人供述一錢 (約三‧七五公克) 海洛因可施用四、五次，八萬元約可買六錢，此次
一起買價格比較便宜，而上訴人並非每日均需施用，其購入之數量至少可施用數個月
之久，遠逾其平日用量，另電子磅秤與分裝袋乃販毒者必備之工具，扣案之分裝袋多
達六百三十個，如僅供外出施用便於攜帶，何須以電子磅秤秤重，為其主要論據。然
上訴人及其原審指定辯護人指稱扣案之海洛因係上訴人與劉玉璋、「彼得」、「阿畢
」等人共同出資購買，上訴人可分得之數量不超過四十公克，尚非巨量，從價格經濟
、避免多次購買減少被查獲之風險等觀點而言，並無異常之處，且磅秤與分裝袋不限
於販賣毒品之用，此次因係數人合購，買回後各人間需重分配，也有秤重及分裝之必
要，而分裝袋價廉，不零賣，一次買數百個，並不違反常情等語 (見上訴卷第六十頁
，更(一)卷第三三、四○、四七頁) 。原判決對上訴人前開有利之辯解，未予審論，亦
嫌理由欠備，難昭折服。又前開四包海洛因係上訴人與劉玉璋等人共同出資購買，劉
玉璋等人與上訴人既無犯意聯絡，何以買入後未予分配，任由上訴人自行起意，意圖
販賣而持有合買之全部海洛因？究竟實情如何，仍有待釐清，原審未予根究明白，併
有可議。上訴意旨指摘原判決不當，尚非全無理由，應認仍有發回更審之原因。
據上論結，應依刑事訴訟法第三百九十七條、第四百零一條，判決如主文。
中      華      民      國    九十一    年      四      月      十      日
                              最高法院刑事第七庭
                                  審判長法官  張  信  雄
                                        法官  賴  忠  星
                                        法官  張  清  埤
                                        法官  呂  永  福
                                        法官  林  永  茂
      右正本證明與原本無異
                                              書  記  官
中      華      民      國    九十一    年      四      月     十六     日
